臺灣臺南地方法院刑事判決
111年度交易字第353號
公  訴  人  臺灣臺南地方檢察署檢察官
被      告  張漢彬


上列被告因公共危險案件，經檢察官提起公訴（111年度營偵字
第382號），被告就被訴事實為有罪之陳述，本院裁定進行簡式
審判程序，判決如下：
    主  文
張漢彬駕駛動力交通工具而吐氣所含酒精濃度達每公升零點二五
毫克以上，累犯，處有期徒刑肆月，併科罰金新臺幣壹萬元，有
期徒刑如易科罰金，罰金如易服勞役，均以新臺幣壹仟元折算壹
日。
    事實及理由
一、按本件被告張漢彬犯為死刑、無期徒刑、最輕本刑3年以上
    有期徒刑以外之罪，亦均非屬高等法院管轄之第一審案件，
    其於審理時先就被訴事實均為有罪之陳述，經告知簡式審判
    程序之旨，並聽取檢察官、被告之意見後，本院依刑事訴訟
    法第273條之1第1項規定裁定進行簡式審判程序，是本案之
    證據調查，依同法第273條之2規定，不受同法第159條第1項
    、第161條之2、第161條之3、第163條之1，及第164條至第1
    70條所規定證據能力認定及調查方式之限制，合先敘明。
二、本件犯罪事實及證據，除證據部分補充：「被告於本院審理
    時之自白」外，其餘犯罪事實及證據均引用附件檢察官起訴
    書之記載。
三、按行為後法律有變更者，適用行為時之法律，但行為後之法
    律有利於行為人者，適用最有利於行為人之法律，刑法第2
    條第1項定有明文。查被告行為後，刑法第185條之3第1項於
    民國111年1月28日修正公布，且於同年1月30日施行，修正
    前之法定刑為「處2年以下有期徒刑，得併科20萬元以下罰
    金」，修正後則規定「處3年以下有期徒刑，得併科30萬元
    以下罰金」，經比較新舊法之結果，修正後刑法之規定顯然
    並未較有利於被告，是依刑法第2條第1項前段之規定，自應
    適用被告行為時即修正前刑法第185條之3第1項之規定處斷
    。是核被告所為，係犯修正前刑法第185條之3第1項第1款之
    駕駛動力交通工具而吐氣所含酒精濃度達每公升0.25毫克以
    上之罪。又按依司法院釋字第775號解釋解釋文及理由意旨
    ，係指構成累犯者，不分情節，一律加重最低本刑，於不符
    合刑法第59條所定要件之情形下，致生行為人所受之刑罰超
    過其所應負擔罪責之個案，不符罪刑相當原則、比例原則。
    於此範圍內，在刑法第47條第1 項修正前，為避免發生上述
    罪刑不相當的情形，法院就該個案應裁量是否加重最低本刑
    。依此，該解釋係指個案應量處最低法定刑、又無法適用刑
    法第59條規定減輕之情形，法院應依此解釋意旨裁量不予加
    重最低本刑，並非指前案為同性質之案件始有累犯加重之適
    用（最高法院109年度台上字第518、296號判決意旨參照）
    。查被告前於民國109年間，因酒後駕車之公共危險案件，
    經臺灣嘉義地方法院以109年度嘉交簡字第843號簡易判決判
    處有期徒刑4月確定，於109年10月27日以易科罰金執行完畢
    乙節，有臺灣高等法院被告前案紀錄表1份在卷可按，其於5
    年之內故意再犯本件有期徒刑上之罪，為累犯。被告前既因
    酒後駕車之公共危險案件，經法院判處有期徒刑4月確定，
    並已執行完畢，其理應產生警惕作用因此自我控管，不再觸
    犯有期徒刑以上之罪。然被告卻於有期徒刑執行完畢後5 年
    內，故意再犯本件相同類型之公共危險罪，足見被告有其特
    別惡性，且前罪之徒刑毫無成效，其對於刑罰之反應力顯然
    薄弱，又本件並無適用刑法第59條規定減輕之餘地，亦無加
    重最低法定刑有罪刑不相當之情形，故認有必要依刑法第47
    條第1 項之規定加重其刑。
四、爰審酌被告明知酒後駕車之危險性，竟枉顧法律禁止規範與
    公眾道路通行之安全，於服用酒類後其呼氣酒精濃度達每公
    升0.41毫克之情況下，猶貿然駕駛自用小客車上路，不慎撞
    及停放路旁之自用小客車，惟念及被告犯後已知坦承犯行，
    犯後態度尚可，且幸未造成他人傷亡之嚴重結果，暨被告自
    稱大學畢業之智識程度，業已退休，退休金約新臺幣1萬餘
    元等經濟生活狀況等一切情狀，量處如主文所示之刑，並就
    有期徒刑及併科罰金刑部分，分別諭知易科罰金及易服勞役
    之折算標準，以資懲儆。
據上論斷，應依刑事訴訟法第273 條之1 第1 項、第299 條第1
項前段、第310條之2、第454條第2項，刑法第2條第1項前段、修
正前刑法第185 條之3 第1 項第1 款前段、第47條第1 項、第41
條第1 項前段、第42條第3 項前段，刑法施行法第1 條之1 ，判
決如主文。
本案經檢察官林怡君提起公訴，檢察官蘇聖涵到庭執行職務。
中　　華　　民　　國　　111 　年　　4 　　月　　28　　日
　　　　　　　　　刑事第八庭    法　官　鄭燕璘
以上正本證明與原本無異
如不服本判決應於收受本判後20日內向本院提出上訴書狀，並應
敘述具體理由。其未敘述上訴理由者，應於上訴期間屆滿後20日
內向本院補提理由書狀（均須按他造當事人之人數附繕本）「切
勿逕送上級法院」。
  　　　　　　　　　　　　　　　書記官　楊玉寧
中　　華　　民　　國　　111 　年　　4 　　月　　28　　日
附錄本案論罪科刑法條全文：
修正前刑法第185條之3第1項
駕駛動力交通工具而有下列情形之一者，處二年以下有期徒刑，
得併科二十萬元以下罰金：
一、吐氣所含酒精濃度達每公升零點二五毫克或血液中酒精濃度
    達百分之零點零五以上。
二、有前款以外之其他情事足認服用酒類或其他相類之物，致不
    能安全駕駛。
三、服用毒品、麻醉藥品或其他相類之物，致不能安全駕駛。

附件：
            臺灣臺南地方檢察署檢察官起訴書
                                    111年度營偵字第382號
　　被　　　告　張漢彬　男　64歲（民國00年0月00日生）
　　　　　　　　　　　　住臺南市○○區○○里○○00000號
　　　　　　　　　　　　國民身分證統一編號：Z000000000號
上列被告因公共危險案件，業經偵查終結，認應提起公訴，茲將
犯罪事實及證據並所犯法條分述如下：
　　　　犯罪事實
一、張漢彬前因公共危險案件，經臺灣嘉義地方法院以109年度
    嘉交簡字第843號判決判處有期徒刑4月確定，於民國109年1
    0月27日易科罰金執行完畢。詎仍不知悔改，於110年12月3
    日16時許起至16時15分許止，在臺南市○○區○○里○○00000號
    住處食用含有酒精成分之啤酒鴨後，吐氣所含酒精濃度達每
    公升0.25毫克以上，已不得駕駛動力交通工具，仍於其吐氣
    所含酒精濃度已逾上開標準之情形下，無照駕駛車牌號碼00
    00-00號自用小客車上路，嗣其於同日18時12分許，行經臺
    南市○○區○○路000號前時，不慎碰撞潘亮如停放於路旁之車
    牌號碼0000-00號自用小客車，張漢彬受傷送醫，經警到場
    處理，並於同日18時51分至醫院對張漢彬施予吐氣酒精測試
    ，測得其吐氣所含酒精濃度為每公升0.41毫克，因而查悉上
    情。
二、案經臺南市政府警察局新營分局報告偵辦。
　　　　證據並所犯法條
一、被告張漢彬於警詢及偵訊中固坦承有食用含酒精成分之鴨肉
    湯，並駕車撞擊路旁車輛等事實不諱，然於警詢中辯稱：我
    事發後回去確認才知道不知道誰因為鴨肉冬粉湯喝完，把啤
    酒加進去要下次再吃，我是在不知情狀況下吃了含酒精的食
    物云云；偵查中則改稱：我吃含酒精的啤酒鴨，應該是我自
    己加酒，但何時加的我不知道，我吃的時候不知道裡面有酒
    精云云。惟查，被告確有駕車撞擊停放於路旁之自用小客車
    ，且被告事發後當場向證人潘亮如表示其有飲酒，請求不要
    報警等情，業據證人潘亮如於警詢中證述明確。此外，並有
    酒精測定紀錄表1紙、舉發違反道路交通管理事件通知單影
    本1紙、呼氣酒精測試器檢定合格證書影本1紙、道路交通事
    故現場圖、道路交通事故調查報告表㈠㈡、現場照片11張、車
    輛詳細資料報表、公路監理電子閘門系統查詢駕駛人資料1
    份在卷可按，足徵被告所辯顯係卸責之詞，不足採信，其犯
    嫌堪以認定。
二、核被告所為，係犯修正前刑法第185條之3第1項第1款之吐氣
    所含酒精濃度達每公升0.25毫克以上而駕駛動力交通工具罪
    嫌。被告有如事實欄所載之前案科刑及執行紀錄，有本署刑
    案查註紀錄表可參，其受有期徒刑之執行完畢，5年內故意
    再犯有期徒刑以上之罪，為累犯，請依刑法第47條第1項規
    定加重其刑。
三、依刑事訴訟法第251條第1項提起公訴。
　　此　　致
臺灣臺南地方法院
中　　華　　民　　國　 111　　年　　2 　　月　　23　　日
                          檢  察  官   林怡君
本件證明與原本無異　
中　　華　　民　　國　 111　　年　　3 　　月　　2 　　日
                          書  記  官   黃怡寧
參考法條：
修正前刑法第185條之3第1項第1款
駕駛動力交通工具而有下列情形之一者，處 2 年以下有期徒刑
，得併科 20 萬元以下罰金：
一、吐氣所含酒精濃度達每公升零點二五毫克或血液中酒精濃度
    達百分之零點零五以上。